臺灣苗栗地方法院刑事判決　　　　　　　　　　　　　九十二年度訴字第四０一號
　　公　訴　人　臺灣苗栗地方法院檢察署檢察官
　　被　　　告　丁○○
　　指定辯護人　本院公設辯護人　戊○○
　　被　　　告　己○○
　　指定辯護人　林建鼎律師
右列被告等因強盜等案件，經檢察官提起公訴（九十二年度偵字第四八０三號），本
院判決如左：
    主  文
己○○共同意圖為自己不法之所有，以強暴至使不能抗拒，而取他人之物，處有期徒
刑柒年。扣案之鑰匙壹支沒收。
丁○○部分公訴不受理。
    事  實
一、己○○曾因恐嚇取財案件，經臺灣新竹地方法院以八十一年度少訴字第二號判決
    判處有期徒刑一年，緩刑四年確定，而於緩刑期間內又因違反麻醉藥品管理條例
    案件，經臺灣新竹地方法院以八十二年度易字第三九二六號判決判處有期徒刑五
    月確定，嗣經撤銷緩刑，二罪接續執行，於民國八十四年一月二十四日因縮短刑
    期假釋出獄，並交付保護管束，於八十四年三月二日因縮短刑期假釋期滿執行完
    畢（不構成累犯）。
二、丁○○因積欠地下錢莊債務，需錢恐急，竟與己○○共同基於意圖為自己不法所
　　有之犯意連絡，於民國九十二年十二月十二日十四時三十分許，在苗栗縣後龍鎮
    北龍里五鄰田心一一二號前，由己○○以自備之鑰匙，竊取趙秀娟所有現由甲○○使用之車牌號碼ＩＬＧ─三三０號重型機車，丁○○則在旁把風，得手後二人
    即騎車離去，並伺機尋找行搶對象。嗣於當日十五時四十五分許，己○○騎乘前
    開機車搭載丁○○，行經苗栗縣苗栗市北苗里站前一號前，見丙○○獨自行走，
    有機可乘，丁○○、己○○又共同基於意圖為自己不法所有之犯意連絡，由己○○將該車騎至丙○○身旁，乘坐後座之丁○○則出手奪取丙○○勾在右手之皮包
    （內有新台幣二萬四千六百元、NOKIA牌行動電話一支、
    張等物），丙○○雖奮力抵抗，惟遭拖行二、三公後終因不能抗拒而放手並跌倒
    在地，己○○、丁○○遂以此強暴方式取得該皮包，丙○○因此受有右肩扭傷、
    右手肘、右手背面表淺損傷等傷害，適乙○○騎乘機車行經該處，見狀即上前追
    捕並報警處理，而於當日十五時五十五分許，在苗栗市山東巷與育民街口，與警
    合力將丁○○逮捕而查悉上情，並扣得供其等竊取機車用之鑰匙一支，己○○則
    趁隙逃逸，嗣於九十二年十二月二十三日十四時許，己○○始向警投案。
三、案經苗栗縣警察局苗栗分局報請臺灣苗栗地方法院檢察署檢察官偵查起訴。
    理  由
壹、被告己○○有罪部分：
一、對證據能力的認定：
    按被告以外之人於審判外之陳述，雖不符第一百五十九條之一至第一百五十九條
    之四之規定，而經當事人於審判程序同意作為證據，法院審酌該言詞陳述或書面
    陳述作成時之情況，認為適當者，亦得為證據；當事人、代理人或辯護人於法院
    調查證據時，知有第一百五十九條第一項不得為證據之情形，而未於言詞辯論終
    結前聲明異議者，視為有前項之同意，刑事訴訟法第一百五十九條之五定有明文
    。查本件證人丁○○、甲○○於警詢時之陳述，兩造未於言詞辯論終結前聲明異
    議，依首揭法條意旨視為同意作為證據，合先敘明。
二、認定犯罪事實所根據的證據及理由：
  (一)竊盜罪部分
    (1)被告己○○於本院九十二年十二月三十一日初次訊問時自白竊盜犯行，此徵諸
      其當日陳稱：「我有在九十二年十二月十二日十四時三十分許，在苗栗縣後龍
      鎮北龍里田心一一二號前，一開始我們二人有開汽車，我們要去後龍拿電腦，
      後來半路汽車壞掉了，我們沒有汽車，用走的，我以自備之鑰匙竊取趙秀娟所
      有而由甲○○使用的機車，丁○○在旁把風…」等語（本院卷第十八頁）自明
      ，核與證人即同案共犯丁○○於警詢及偵查中證述當日係被告己○○以自備之
      鑰匙竊取機車，其在旁把風等情相符。
    (2)證人甲○○於警詢時就其媳婦趙秀娟所有、現為其使用之ＩＬＧ─三三０號機
      車確實遭竊一節證述明確，並有其出具之贓物認領保管單一紙（偵卷第二十一
      頁）可稽。
    (3)供被告己○○、證人丁○○竊取機車用之鑰匙一支扣案可資佐證。
    (4)由上述各節相互佐證，事證明確，被告己○○竊盜犯行足以認定。
  (二)強盜罪部分
    (1)被告己○○自承於案發當日騎ＩＬＧ─三三０號重型機車，搭載證人丁○○，
      行經苗栗縣苗栗市北苗里站前一號前，騎車靠近證人丙○○身旁，證人丁○○
      搶得皮包後，其加速駛離現場等情。
    (2)證人丁○○於警詢及偵查中證述案發時由被告己○○騎機車，並找尋行搶之對
      象（證人丙○○），其坐機車後座，負責下手行搶，搶來的錢則是用來清償其
      欠地下錢莊的借款等語。
    (3)當日行搶係經證人丁○○與被告己○○謀議後而為，此據證人丁○○於偵查中
      供陳明確（偵卷第四十頁），且當時機車是逆向行駛，自證人丙○○後方衝過
      來，離證人丙○○身體很近，幾乎貼身而過，證人丁○○強行取得證人劉資雯
      之皮包後機車馬上加油門駛離現場等情，業經證人丙○○、目擊證人乙○○到
      庭結證屬實，並有證人丙○○所繪現場圖一紙（本院卷第一三○頁）足憑，自
      該機車之行經路線及分工觀之，與一般機車行搶者並無二致，是被告己○○與
      證人丁○○就此部分犯行有犯意聯絡及行為分擔一節，自無疑義。
    (4)案發時，證人丙○○被拉著跑約二、三公尺，最後終於沒辦法抵抗而放手並跌
      倒在地，而所穿大衣在拉扯過程中被扯破等情，業經證人丙○○到庭證述綦詳
      ，而自證人丙○○當日所穿大衣照片三幀（偵卷第三十頁）觀之，證人丙○○
      大衣之右肩、右側口袋均有相當破損，另證人丙○○在本案受有右肩扭傷、右
      手肘、右手背面表淺損傷等傷害，有苗栗醫院診斷證明書影本一紙（偵卷第二
      十三頁）可證，足見證人丁○○出手行搶時施力之猛、用力之強，又因證人丙○○奮力反抗，雙方發生劇烈之拉扯，是被告己○○、證人丁○○係以強暴方
      式使證人丙○○不能抗拒而奪取皮包一節，當可認定。
    (5)另有查獲現場照片六幀（偵卷第二十八、二十九頁）附卷可稽。
    (6)由上述各節相互佐證，事證明確，被告己○○強盜犯行足以認定。
三、對於被告辯解，本院的判斷：
  (一)竊盜罪部分
    被告己○○否認犯行，辯稱：當天是丁○○表示該機車是他朋友的，並把鑰匙拿
    給其要其去騎，其當時只是猜測該機車應該不是丁○○之朋友的，其事後才知道
    機車確實不是丁○○之朋友的云云。惟查：被告己○○於本院九十二年十二月三
    十一日訊問時已就其與證人丁○○竊盜經過、如何分工詳為陳述如前段(一)(1)所述
    ，且其於該次訊問中已就其係因怕執行殘刑，所以在警、偵訊時沒有承認機車部
    分一節供陳明確（本院卷第十九頁），是其前開翻異之詞，無非係事後希冀脫免
    刑責之飾卸之詞，不足採信。
  (二)強盜罪部分
    (1)被告己○○否認犯行，辯稱：其當時不知道丁○○要搶劫，丁○○表示丙○○
      是他的朋友，其才會騎車靠近，丁○○行搶時，其嚇了一跳，因為丁○○叫其
      趕快走，其才加緊油門騎車離開現場云云。惟查：被告己○○與證人丁○○就
      強盜犯行確有犯意聯絡，業於前段(二)(3)點所述，且案發前證人丙○○既係背向
      被告己○○、證人丁○○，證人丁○○如何以背影即知證人丙○○為其朋友，
      已非無疑，況縱此為真，被告己○○大可將機車停於證人丙○○附近，再由證
      人丁○○出聲打招呼，又何須逆向行駛，又快速地從證人丙○○身旁貼身而過
      ？此外，若如被告己○○所言於證人丁○○行搶時其嚇了一跳，其所騎機車應
      會有所停頓，該機車又怎會在行搶後馬上加油門駛離現場？再者，證人乙○○
      於案發後騎乘機車追趕過去並自後將行搶機車撞倒，與被告己○○、證人丁○○發生扭打，後來抓到證人丁○○，被告己○○則趁隙逃逸等情，已據證人乙○○到庭證述在卷，果被告己○○與證人丁○○並無共謀行搶，被告己○○大
      可質問證人乙○○為何將其機車撞倒，為自己有所辯白，其逃離現場，足徵其
      畏罪情虛，是被告己○○上開所辯，實與常情有違，殊難採信。
    (2)被告己○○另辯稱：案發後丁○○有去找其，表示他對不起其，把責任都推在
      其身上，而害了其云云。惟查：證人丁○○與被告己○○間並無仇怨，此為被
      告己○○所供認（偵卷第五十二頁），又證人丁○○於警訊及偵查中係自白其
      與被告己○○共犯本案犯行，並未稱本案犯行係被告己○○單獨所為而與其無
      關，自未因此而有減輕或豁免刑責之可能，是其應無刻意誣陷被告己○○之動
      機及可能。再者，證人丁○○所述與證人丙○○、乙○○證言互核相符，並無
      衝突、矛盾之處，故其證言之真實性殆無疑義。是以縱被告己○○上開所辯為
      真，證人丁○○因覺得其所言使被告己○○受有刑事追訴之風險，而向被告己○○表示歉意，亦無損其先前所言之可信度，自不能以此即作為有利被告己○○之認定。
    (3)被告己○○另聲請傳訊其到案時之處理員警，證明其係主動到案說明，又聲請
      傳訊姓名、年籍不詳綽號「阿弟」之人，證明其與證人丁○○當日有去「阿弟
      」家拿電腦，本院審酌有關事證，認上開待證事項與本案並無直接關連性，且
      本件事證已極明確，自無傳訊上開二人必要，附此敘明。
四、論罪科刑的理由：
    (一)核被告己○○所為，係犯刑法第三百二十條第一項之竊盜罪及刑法第三百二十
      八條第一項之強盜罪。
    (二)被告己○○、證人丁○○就上開竊盜及強盜犯行，有犯意之聯絡及行為之分擔
      ，皆為共同正犯。
    (三)被告己○○所犯竊盜罪、強盜罪二罪間，有方法結果之牽連關係，應依刑法第
      五十五條後段規定從一重之強盜罪論處。
    (四)審酌被告己○○年輕力盛，不思以正當途徑獲取所需，竟與證人丁○○共同以
      強盜方式取人財物，對社會治安影響甚大，及其犯罪之動機、目的、對被害人
      造成之損害，另被告己○○否認犯行且供詞反覆，犯後態度不佳等一切情狀，
      爰量處如主文所示之刑，雖公訴人求處被告己○○有期徒刑八年，然綜合前揭
      情狀，認公訴人求刑稍嫌過重，乃量處如主文所示之刑，附此敘明。
    (五)扣案之鑰匙一支，係被告己○○所有，業經其供述甚明（本院卷第十八頁），
      且係供其實施竊盜犯行所用之物，應依刑法第三十八條第一項第二款之規定予
      以宣告沒收。
    (六)公訴意旨另以：被告己○○、丁○○共同基於強盜之犯意連絡，由被告己○○
      將該車騎至告訴人丙○○身旁，乘坐後座之丁○○則下手奪取告訴人丙○○之
      皮包（內有新台幣二萬四千六百元、NOKIA牌行動電話一支、
      用卡四張等物），告訴人丙○○雖奮力抵抗，惟遭拖行二、三公後終因不能抗
      拒而放手並跌倒在地，因而受有右肩扭傷、右手肘、右手背面表淺損傷等傷害
      ，因認被告己○○涉有刑法第二百七十七條第一項之傷害罪嫌等語（起訴書漏
      未記載所犯法條）。按告訴乃論之罪，告訴人於第一審辯論終結前得撤回其告
      訴；又告訴乃論之罪，告訴經撤回者，應諭知不受理之判決，刑事訴訟法第二
      百三十八條第一項、第三百零三條第三款分別定有明文。查本件告訴人丙○○
      告訴被告己○○刑法第二百七十七條第一項傷害案件，依刑法第二百八十七條
      規定，須告訴乃論，惟告訴人丙○○本院審理時已當庭撤回告訴，有本院九十
      三年三月二十三日審判筆錄（本院卷第一一九頁）可考，依前揭說明，本應為
      不受理之諭知，惟此部分與上開論罪科刑之強盜罪間有牽連犯之裁判上一罪關
      係，爰不另為不受理之諭知，併此敘明。
貳、被告丁○○不受理部分
一、公訴意旨略以：被告丁○○因積欠地下錢莊債務，需錢恐急，竟與被告己○○共
    同基於意圖為自己不法所有之犯意連絡，於九十二年十二月十二日十四時三十分
    許，在苗栗縣後龍鎮北龍里五鄰田心一一二號前，由被告己○○以自備之鑰匙，
    竊取趙秀娟所有現由甲○○使用之車牌號碼ＩＬＧ─三三０號重型機車，被告丁○○則在旁把風，得手後二人即騎車離去，並伺機尋找行搶對象。嗣於當日十五
    時四十五分許，被告己○○騎乘前開機車搭載被告丁○○，行經苗栗縣苗栗市北
    苗里站前一號前，見丙○○獨自行走，有機可乘，被告丁○○、己○○又共同基
    於強盜之犯意連絡，由被告己○○將該車騎至丙○○身旁，乘坐後座之被告丁○○則下手奪取丙○○勾在右手之皮包（內有新台幣二萬四千六百元、NOKIA牌行
    動電話一支、
    、三公後終因不能抗拒而放手並跌倒在地，因而受有右肩扭傷、右手肘、右手背
    面表淺損傷等傷害，適乙○○騎乘機車行經該處，見狀即上前追捕並報警處理，
    而於當日十五時五十五分許，在苗栗市山東巷與育民街口，與警合力將被告丁○○逮捕而查悉上情，因認被告丁○○涉有刑法第三百二十條第一項之竊盜罪嫌、
    第三百二十八條第一項之強盜罪嫌及第二百七十七條第一項之傷害罪嫌等語（起
    訴書漏未記載傷害罪嫌之所犯法條）。
二、按被告死亡者，應諭知不受理之判決，刑事訴訟法第三百零三條第五款定有明文
    。經查本件被告丁○○業已死亡，有童綜合醫院死亡證明書乙紙（本院卷第五十
    五頁）附卷可稽，依照上開說明，自應諭知不受理之判決。
、適用法律依據：
    (一)刑事訴訟法第二百九十九條第一項前段、第三百零三條第五款。
    (二)刑法第二十八條、第三百二十條第一項、第三百二十八條第一項、第五十五條
      後段、第三十八條第一項第二款。
    (三)罰金罰鍰提高標準條例第一條前段。
本案經檢察官林文中到庭執行職務。
中　　　華　　　民　　　國　　九十三　　年　　　五　　　月　　二十五　　日
                                臺灣苗栗地方法院刑事第二庭
                                    審判長法　官  周 淡 怡
                                    　　　法　官  蔡 志 宏
　　　　　　　　　　　　　　　　　　　　　法　官  張 文 毓
右正本證明與原本無異
如不服本判決應於送達後十日內向本院提出上訴狀
                                          書記官  黃 士 益
中　　　華　　　民　　　國　　九十三　　年　　　五　　　月　　二十五　　日
附錄本判決論罪科刑法條
刑法第三百二十條第一項
意圖為自己或第三人不法之所有，而竊取他人之動產者，為竊盜罪，處五年以下有期
徒刑、拘役或五百元以下罰金。
刑法第三百二十八條第一項
意圖為自己或第三人不法之所有，以強暴、脅迫、藥劑、催眠術或他法，至使不能抗
拒，而取他人之物或使其交付者，為強盜罪，處五年以上有期徒刑。
